【裁判字號】    97,聲,37
【裁判日期】    970716
【裁判案由】    訴訟救助
【裁判全文】
臺灣高等法院臺南分院民事裁定            97年度聲字第37號
聲   請   人  丙○○
兼法定代理人  乙○○
              共  同
相   對   人  丁○○○原姓.
              戊○○○原姓名.
              己○○
              甲○○
                        號
             共   同
上列聲請人因與相對人間請求損害賠償事件，相對人對臺灣嘉義
地方法院於中華民國95年11月30日94年度訴字第329號第一審判
決提起上訴，聲請人提起附帶上訴並聲請訴訟救助，本院裁定如
下：
    主    文
本件附帶上訴准予訴訟救助。
    理    由
一、按聲請訴訟救助，應向受訴法院為之；民事訴訟法第109條
    第1項前段定有明文。所謂受訴法院，若本案訴訟繫屬於第
    二審法院，則指該第二審法院而言，故當事人於提起第二審
    上訴之同時或之後，聲請訴訟救助，此訴訟救助之聲請即應
    由第二審法院管轄（參見最高法院90年度台聲字第34號裁定
    意旨）。查本件聲請人（附帶上訴人）不服原審法院94年度
    訴字第329號請求離婚等事件判決，於民國（下同）97年4月
    9日提起附帶上訴，並聲請訴訟救助，依首揭說明，本件訴
    訟救助之聲請應由本院管轄，合先明。
二、聲請人聲請意旨略以：聲請人（原告）與相對人（被告）間
    請求損害賠償事件，聲請人因不服臺灣嘉義地方法院94年度
    訴字第329號請求損害賠償事件判決，乃依法提起附帶上訴
    ，請求相對人應連帶給付聲請人丙○○新臺幣（下同）1,13
    9,255元，應連帶給付聲請人乙○○744,194元，本應於附帶
    上訴時分別繳納附帶上訴裁判費用依序為18,429元、12,225
    元，惟因聲請人丙○○為年僅5歲之小女孩，毫無謀生能力
    ；聲請人乙○○現亦無業，全戶可處分收入、資產有限，無
    資力繳納該筆費用，而聲請人之上開事件，業經財團法人法
    律扶助基金會嘉義分會（下稱嘉義法律扶助基金會）審查決
    定予以全部扶助，此亦有審查決定書附呈可證；且聲請人之
    附帶上訴尚非顯無勝訴之望，為此，爰依民事訴訟法第107
    、109條及法律扶助法第62條規定，狀請准予訴訟救助等語
    。
三、按「當事人因無資力支出訴訟費用者，法院應依聲請，以裁
    定准予訴訟救助。但顯無勝訴之望者，不在此限。法院認定
    前項資力時，應斟酌當事人及其共同生活親屬基本生活之需
    要。」民事訴訟法第107條定有明文。查聲請訴訟救助者，
    關於請求救助之事由，應提出能即時調查之證據以釋明之，
    此觀民事訴訟法第109條第2項、第284條之規定自明。再者
    ，當事人無資力支出訴訟費用者，固得聲請訴訟救助，然所
    謂無資力，係指窘於生活，且缺乏經濟信用者而言。法院調
    查聲請人是否無資力支出訴訟費用，專就聲請人提出之證據
    為之，如聲請人並未提出證據，即應將其聲請駁回，無依職
    權調查或定期命補正之必要（參照最高法院43年台抗字第15
    2號判例、88年度台抗字第161號裁定意旨）；又按經財團法
    人法律扶助基金會分會准予法律扶助之無資力者，其於訴訟
    程序中，向法院聲請訴訟救助時，應准予訴訟救助。但另有
    不符法律扶助事實之證明者，不在此限。法律扶助法第62條
    定有明文。此為民事訴訟法有關訴訟救助之特別規定。故如
    經財團法人法律扶助基金會分會准予法律扶助之無資力者，
    其於訴訟程序中，向法院聲請訴訟救助時，除另有不符法律
    扶助事實之證明者外，應准予訴訟救助（參見最高法院93年
    度台聲字第674號、93年度台抗字第793號裁定意旨）。
四、經查：
  (一)、聲請人前開請求損害賠償事件附帶上訴聲請訴訟救助之事
      實，業據其提出嘉義法律扶助基金會96年2月5日申請編號
      0000000－N－006號、0000000－N－005號審查決定通知書
      影本附於本院卷以為釋明。
  (二)、查聲請人以其與相對人間請求損害賠償事件附帶上訴，無
      資力支出訴訟費用，業據其向嘉義法律扶助基金會申請法
      律扶助獲准全部扶助，有上述嘉義法律扶助基金會審查決
      定通知書影本附於本院卷可稽。又依聲請人所提出之上述
      嘉義法律扶助基金會審查決定通知書影本顯示，聲請人全
      戶可處分收入僅10,965元、可處分資產僅5,000元，則聲
      請人二人主張其窘於生活，且缺乏經濟信用，為無資力支
      出訴訟費用之人，自屬有據。又依其提出之上訴理由狀所
      載事實，亦無不經調查辯論，即知其應受敗訴裁判之情事
      ，難謂顯無勝訴之望（現由本院96年度上字第19號審理中
      ）。此外，又查無聲請人有不符法律扶助事實之證明，揆
      諸上開說明，聲請人聲請訴訟救助，於法尚無不合，應予
      准許。
五、爰依民事訴訟法第107條前段，裁定如主文。
中    華    民    國    97    年    7    月    16    日
                  民事第一庭     審判長法  官    林金村
                                       法  官    張世展
                                       法  官    胡景彬
上為正本係照原本作成。
相對人如對本裁定抗告，須於本裁定送達後10日內向本院提出抗
告狀（須附繕本），並應繳納抗告費新台幣1千元。
中    華    民    國    97    年    7    月    16    日
                                       書記官    李梅菊


司法院資訊處製作；財團法人民間司法改革基金會備份。
